【裁判字號】    97,消債更,313
【裁判日期】    970829
【裁判案由】    更生事件
【裁判全文】
臺灣臺南地方法院民事裁定           97年度消債更字第313號
聲請人即
債 務 人  甲○○
上列聲請人因消費者債務清理事件聲請更生，本院裁定如下：
    主  文
聲請駁回。
聲請費用新臺幣壹仟元由聲請人負擔。
    理  由
一、按債務人與金融機構協商成立者，不得聲請更生或清算，但
    因不可歸責於己之事由，致履行顯有重大困難者，不在此限
    ；本條例施行前，債務人依金融主管機關協調成立之中華民
    國銀行公會會員辦理消費金融案件無擔保債務協商機制與金
    融機構成立之協商，準用前項之規定，消費者債務清理條例
    第151 條第5項、第6項分別定有明文。又聲請更生或清算不
    合程式或不備其他要件者，法院應以裁定駁回之，但其情形
    可以補正者，法院應定期間先命補正，復為同條例第8 條所
    明定。
二、本件聲請意旨略以：聲請人即債務人甲○○現任職於啟耀光
    電股份有限公司，每月薪資約新臺幣（下同）30,000元，除
    此薪資收入外，另有投資1筆，然累積債務總金額已達1,559
    ,374元，前曾依照中華民國銀行公會會員辦理消費金融案件
    無擔保債務協商機制，與債權人日盛國際商業銀行等7 家銀
    行成立協商，每月應還款金額為25,870元，協商前債務人每
    月薪資約35,000元，惟還款數月後，公司可加班時數減少，
    致每月薪資收入僅餘30,000元，扣除協商款後，實不足支付
    債務人每月交通費、電話費、膳食費、扶養費等之費用至少
    35,508元，已達不能清償或有不能清償之虞，且有不可歸責
    於己致履行協商條件顯有重大困難之事由，符合消費者債務
    清理條例第3條、第151 條第5項但書之規定，爰依上開規定
    ，提出財產及收入狀況說明書、債權人清冊、債務人清冊，
    聲請更生等語。
三、經查：
(一)查債務人於本件更生聲請前，已先於95年5月5日依金融主管
    機關協調成立之中華民國銀行公會會員辦理消費金融案件無
    擔保債務協商機制與日盛國際商業銀行等金融機構成立協商
    ，自95年6月份起，分80期，利率3.88%，每月25,870元分期
    償還等情，有債務人提出之協議書及無擔保債務還款計畫書
    在卷可憑，堪信為真實。
(二)債務人雖主張協商前每月薪資約35,000元，惟還款數月後，
    公司可加班時數減少，致每月薪資收入僅餘30,000元，然就
    何時開始加班時數減少及是否從每月35,000元減為30,000元
    等情，均未提出具體證明文件以實其說，是否屬實，已有可
    疑。且債務人95年5月5日與債權銀行成立協商後，約定每月
    償還25,870元，自95年6月第一次繳款，迄96年4月最後一次
    繳款，共繳納11期始毀諾，再參酌本院依職權調取債務人95
    、96年度之稅務電子閘門財產所得調件明細表所載，債務人
    任職啟耀光電股份有限公司95年度之薪資所得388,872元，
    每月平均32,406元，而96年度之薪資所得404,435元，每月
    平均33,703元，除較95年度每月平均薪資所得不減反增外，
    亦逾30,000元，故債務人空言主張公司可加班時數減少，致
    其每月薪資收入僅餘30,000元，要無足採。以債務人96年度
    每月平均薪資33,703元計算，扣除每月協商債務25,870元後
    ，尚餘7,833元。
(三)而債務人所列之每月必要支出，其中稅賦並非基本生活必要
    支出。另債務人於97年6月2日民事補正狀自陳每月須代償母
    親之房貸1萬餘元，並提出國泰人壽房屋擔保借款繳息證明
    為憑，然該筆房貸借戶既為債務人之母親蔡金珠，則非屬債
    務人自身消費之債務，應予刪除。基此，以債務人每月薪資
    扣除協商債務後，尚餘7,833元，再扣除交通費1,000元、電
    話費800元、膳食費3,000元、女兒楊筑茵扶養費及父親乙○
    ○扶養費1,000元（扶養義務人數為3人，債務人負擔3分之1
    ），仍有餘額33元，故本件自難認債務人有何不可歸責於己
    之事由，致履行顯有重大困難之情。
(四)況本件債務人於95年6月協商成立後，同時自95年6月13日起
    於寶來證券公司台南分公司、玉山綜合證券公司台南分公司
    設立股票帳戶，而於證券集中交易市場買賣股票，甚至自96
    年4月毀諾後，迄97年6月間止，仍分別透過上開證券公司，
    於證券集中交易市場頻繁買賣股票，短線進出等情，有寶來
    證券公司97年6月17日 (97)寶經台南自第06817號函、玉山
    綜合證券公司97年6月19日玉證總字第9700894號函及所附交
    易明細表可參。倘債務人於協商成立後，確有協商應繳金額
    加計生活支出大於收入以致無力清償情事，焉有剩餘資金可
    從事股票交易行為？甚於毀諾後仍繼續為之？是債務人陳稱
    其無力清償協商金額云云，難認屬實。
四、綜上所述，本院審酌後堪認債務人依其薪津收入履行債務協
    商並無因難，亦即無債務人所稱之「履行顯有重大困難」情
    事存在，則本件債務人之聲請，與消費者債務清理條例第第
    151條第6項、第5項之規定有違，揆諸首開說明，應駁回其
    更生之聲請，爰裁定如主文。
中    華    民    國    97    年    8     月    29    日
                  民事第三庭  法  官  高榮宏
以上正本係照原本作成。
如不服本裁定應於裁定送達後10日內，以書狀向本院提出抗告，
並繳納抗告費新臺幣1千元整。
中    華    民    國    97    年    8     月    29    日
                              書記官  陳淑芬


司法院資訊處製作；財團法人民間司法改革基金會備份。
